臺灣桃園地方法院民事判決　九十一年度訴字第七九三號
　　原　　　告　乙○○
　　被　　　告　甲○○
右當事人間請求損害賠償事件，本院判決如左：
    主    文
原告之訴及假執行之聲請均駁回。
訴訟費用由原告負擔。
    事    實
甲、原告方面：
  一、聲明：（一）被告應給付原告新台幣六十萬元及自起訴狀繕本送達之翌日起至
      清償日止按年息百分之五計算之利息。（二）願供擔保，請准宣告假執行。
  二、陳述：
  （一）兩造係屬舊識，民國八十八年十月間，被告得知訴外人銘勝企業有限公司（
        下稱：銘勝公司）參與國軍步兵一０三旅二０二營站餐飲部競標事宜，並經
        軍方監審單位審核通過，宣布由銘勝公司決標在案。惟因軍方一再託詞，不
        肯與銘勝公司完成正式簽約手續，乃以銘勝公司之代理人自居，委請原告代
        為磋商處理銘勝公司與軍方之簽約事宜。並同意一旦銘勝公司與軍方簽妥正
        式契約後，即無條件於七日內支付原告新台幣（下同）六十萬元，以為委任
        報酬，並得以該款項入股得百分之二十之股權參與經營，有委託書一件可稽
        。
  （二）原告不疑有他，隨即代為草擬稿件供銘勝公司發函軍方催告從速簽約，並曾
        多次向軍方上級單位奔走陳情，力促雙方完成簽約手續，原告為此耗費無數
        之時間與精神，嗣銘勝公司已於八十九年二月十七日與軍方完成簽約手續，
        並於同年三月一日起正式營業。惟銘勝公司卻未依約給付六十萬元之委任報
        酬，屢經原告催討，亦相應不理，原告迫於無奈，而向臺灣台南地方法院起
        訴請求銘勝公司給付委任報酬，豈料銘勝公司於該事件非但否認曾授權被告
        與原告簽立任何委託書，亦否認委託書及行文表上之該公司印鑑章為真正，
        原告因無法舉證證明被告與銘勝公司間之授權關係存在，而遭台灣台南地方
        法院判決敗訴，嗣經原告向臺灣高等法院台南分院提起上訴，亦遭駁回上訴
        而確定，至此，原告始確定被告為無權代理人。
  （三）按「無權代理人，以他人之代理人名義所為之法律行為，對於善意之相對人
        ，負損害賠償之責。」民法第一百十條定有明文。查被告未經銘勝公司之授
        權，竟以銘勝公司之代理人名義委任原告處理簽約事宜及同意給付報酬、入
        股經營等情，業經前開確定民事判決所認定，是被告以銘勝公司之代理人名
        義，所為之法律行為，當屬無權代理，於契約成立時，固係效力未定，嗣經
        銘勝公司否認，該無權代理行為對於銘勝公司即確定不生效力，依法被告應
        對於原告負損害賠償之責，為此起本件訴訟。
  （四）八十八年十月間，被告與訴外人王德榮一同前來找原告，告知原告其標得官
        田營區洗衣部、縫紉部、餐飲部及印章部，但因有人檢舉被告圍標，所以軍
        方不敢簽約等語，原告即問招標過程是否合法，被告答以過程合法，並請原
        告幫忙。原告說既然招標合法，軍方即不能拒絕簽約，並建議被告先行文陳
        情，如果無效，只有訴諸法律等語。而在八十八年十月下旬，被告幾乎天天
        到原告家裡，被告說本件淨利可達一千多萬元，如果可以簽約，就無條件給
        原告六十萬元，並同意原告以百分之二十入股。
  （五）原告前為請求銘勝公司給付委任報酬，而於八十九年四月一日寄發存證信函
        與該公司，被告即於同年四月初通知王德榮邀原告到中壢火車站洽談給付報
        酬之事。但因原告要求需在律師在場下協商，而無下文。嗣被告向王德榮表
        示：「所有文件、印鑑均已更換，倘原告敢提起訴訟，伊將對原告提出偽造
        文書之告訴。」等語，而在台灣桃園地方法院檢察署偵查時，被告以及銘勝
        公司負責人李水勝均供稱原告所提出之行文表及委託書均係原告偽造等語，
        並當庭提出不實之印文表及刻印收據為證。幸經檢察官詳查，不予採信，並
        當場告知要調閱原寄發予陸軍一０三旅之原文件以為比對，但該旅卻遲遲不
        肯提供（該旅旅長係被告之官校同期同學）。四個月後，檢察官再度行文要
        求提供文件，才迫使李水勝不敢作偽證，並主動提真正授權被告刻製之印鑑
        供作比對，嗣經證實原告所提供之行文表及委託書為真正。
  （六）系爭委託書是兩造一起簽訂的，其上之章是被告所蓋，所用之印章是在八十
        八年十一月十日左右，先由王德榮帶來原告家，同年十一月十日被告到原告
        家中將所有事情協議好之後，才由被告蓋章，蓋章時，王德榮不在場，只有
        兩造及原告之配偶在場而已。
  （七）查本件被告是否無權代理而以銘勝公司之代理人名義與而原告簽立委託書，
        係被告應否依民法第一百十條之規定對於原告負損害賠償責任首應釐清者。
        基於誠實信用原則、紛爭解決一次性及防止裁判矛盾，於當事人獲充分程序
        保障，不致對於當事人造成突襲之前提下，符合下列要件者，判決理由中之
        主要爭點，亦可發生既判力：在前訴訟當事人間成為主要之爭點；在前
        訴訟中，就此爭點，當事人已盡主張及舉證之能事；法院就此曾為實質之
        判斷，而做過認真之審理；有關主要爭點之紛爭，在前後兩個訴訟系爭之
        利益幾乎相等，利害關係相當。亦即，「確定判決之既判力，固以訴訟標的
        經表現於主文判斷之事項為限，判決理由既無既判力，但法院於判決理由中
        ，就訴訟標的以外當事人主張之重要爭點，本於當事人辯論之結果，已為判
        斷時，其對於此重要爭點所為之判斷，除有顯然違背法令之情形，或當事人
        已提出新訴訟資料，足以推翻原判斷之情形外，應解為當事人就該重要爭點
        所提起之訴訟中，法院及當事人就該已經法院判斷之重要爭點法律關係，皆
        不得為任何相反之判斷或主張，始符民事訴訟法上之誠信原則。」經查被告
        未經銘勝公司授權而以銘勝公司之代理人名義委任原告，係屬無權代理一事
        ，業經臺灣高等法院台南分院八十九年度上易字第一八一號民事確定判決認
        定在案，且此事項已經法院為實質之判斷，依前開說明，法院與當事人對此
        均不得任作相反之判斷或主張。
  （八）又「無權代理人之責任，係直接基於民法之規定而發生之特別責任，並不以
        無權代理人有故意或過失為其要件，係屬於所謂原因責任、結果責任或無過
        失責任之一種，而非基於侵權行為之損害賠償。」有最高法院五十六年台上
        字第三０五號判例足資參照，是無權代理人之責任係屬法定擔保責任，無論
        被告有無故意或過失，皆非所問，只要客觀上代理人無代理權而以本人之名
        義為法律行為，該無權代理人對於善意相對人之損害賠償責任即依法律明文
        規定而發生。是本件被告應依民法第一百十條之規定，對原告負損害賠償責
        任。
  （九）「民法第一百十條無權代理人之責任，係基於民法第一百十條之規定而發生
        之特別責任，相對人依該條規定請求損害賠償，不得超過相對人因契約有效
        所得利益之程度。」、「民法第一百十條所定無權代理人之損害賠償責任，
        應係指履行利益之責任。」又損害賠償，除法律另有規定或契約另有訂定外
        ，應以填補債權人所受損害及所失利益為限。原告事實上亦促成銘勝公司與
        軍方完成簽約手續，依原定計畫（被告有權代理銘勝公司之情形下），原告
        即可取得六十萬元之報酬，然因被告無代理權，卻以銘勝公司名義與善意之
        原告簽約，對於原告所失利益六十萬元（並未逾越契約有效履行原告所可得
        之利益），被告應依民法第一百十條之規定，對於原告負損害賠償之責。
  三、證據：提出委託書一件、行文表一件、民事判決二件、不起訴處分書一件（均
      為影本）為證，並聲請訊問證人高  新及調閱臺灣桃園地方法院檢察署八十九
      年度偵字第一四三七三號偽造文書案件卷宗。
乙、被告方面：
  一、聲明：駁回原告之訴。
  二、陳述：
  （一）被告並未委託原告，被告一直到原告另案告銘勝公司時，才知道有委託書。
  （二）八十八年十一月下旬，原告打電話叫我到家裡吃飯，我們喝了很多酒，原告
        發酒瘋就打我，當時原告要被告跟銘勝公司說兩造與銘勝公司三方合夥，共
        同經營官田營區的餐飲部。可能是討論的時候，被告只講到自己的部分，而
        沒有考慮到原告，原告打完被告後，被告曾說如果合夥成功，就由合夥給原
        告六十萬元。
  （三）本件招標之開標日期是八十八年十月十五日，被告是在同年十一月初才去找
        銘勝公司，該公司說無法簽約，我才去找王德榮，因此不可能在八十八年十
        月初與原告討論此事。
  （四）王德榮在刑事偵查時證稱委託書上之章不是他拿去蓋的等語，所以委託書根
        本就不是被告簽的，亦無證據證明委託書是被告所簽。當時被告確實向原告
        表示：如果銘勝公司能夠和軍方簽約，且兩造能與銘勝公司合夥，現場由被
        告經營，即答應一年給原告車馬費六十萬元，但不是一次給，而是每月由盈
        餘撥給原告。但後來銘勝公司不同意合夥，被告當然無給付六十萬元之義務
        。
    理    由
一、按最高法院近年來固有數則裁判從在民事訴訟法上之誠實信用原則，認為：「法
    院於判決理由中，就訴訟標的以外當事人主爭之重要爭點，本於當事人辯論之結
    果，已為判斷時，其對於此重要爭點所為之判斷，除有顯然違背法令之情形，或
    當事人已提出新訴訟資料，足以推翻原判斷之情形外，應解為當事人就該重要爭
    點所提起之訴訟中，法院及當事人就該已經法院判斷之重要爭點法律關係，皆不
    得為任何相反之判斷或主張。」，惟依判決效力之相對性原則，上開見解所承認
    之拘束力，應以前後訴訟之當事人同一為限，非謂在前訴訟中，法院就該訴訟之
    當事人間之主要爭點作認真之審理並為實質之判斷時，即得在他訴訟拘束當事人
    及其他第三人而言。本件原告固主張：被告未經銘勝公司授權而以銘勝公司之代
    理人名義委任原告，係屬無權代理一事，業經臺灣高等法院台南分院八十九年度
    上易字第一八一號民事確定判決認定在案，且此事項已經法院為實質之判斷，依
    前開說明，法院與當事人對此均不得任作相反之判斷或主張云云。然查，上開民
    事訴訟係本件原告另案以訴外人銘勝公司為被告而提起之民事訴訟，與本件訴訟
    之當事人並非同一，依上開說明，上開民事確定判決於判決理由中之判斷，自不
    能拘束本院，被告亦非不得為相反之主張；況且，上開確定裁判係認「‧‧‧至
    於訴外人甲○○縱確以被上訴人代理人名義委任上訴人處理簽約事宜及同意給付
    報酬、入股經營者，惟訴外人甲○○既未經被上訴人公司授權，其以被上訴人公
    司代理人名義，所為委任之法律行為，為無權代理‧‧‧」等語（見該民事確定
    判決第八頁倒數第四行以下），並未就本件被告是否曾以銘勝公司代理人名義委
    任原告處理簽約事宜等事為判斷，是原告之上開主張，並非可採。
二、次按「當事人主張有利於己之事實者，就其事實有舉證之責任。」民事訴訟法第
    二百七十七條前段定有明文。又「請求履行債務之訴，除被告自認原告所主張債
    權發生原因之事實外，應先由原告就其主張此項事實，負舉證之責任」最高法院
    著有四十三年台上字第三七七號判例可資參照。是本件原告主張被告曾以銘勝公
    司代理人名義與原告簽訂委託書，委任原告處理簽約事務，並同意事成後，給予
    原告報酬六十萬元等情，既為被告否認，自應就上開事實之存在，負舉證之責任
    。惟查：
（一）本件原告另案向台灣桃園地方法院檢察署提出偽造文書告訴時，雖曾以王德榮
      親自見聞被告委任原告處理銘勝公司與軍方簽約事宜，並受被告之託轉交印章
      原告，以及鞠龍翔見聞被告向原告表示：如果銘勝公司與軍方之約簽妥，定當
      給原告六十萬元等語，聲請檢察官訊問該二證人。惟證人王德榮於台灣桃園地
      方法院檢察署八十九年度他字第一五００號偽造文書案件訊問時證稱：「（去
      年十月二十四日，曾否在場看到甲○○委託乙○○去處理銘勝公司與軍方簽約
      的事？）詳細日期忘記了，但我有帶甲○○去找乙○○談。」、「（談何事）
      第一次只是帶甲○○去問乙○○軍方為何不簽約的事，但之後的事我都不知情
      。」、「（提示銘勝公司行文表）當時不曾見過，是事後乙○○拿給我看的。
      」、「我都是事後知道的，乙○○有跟我說，如果他去做，每個月可得三萬五
      千元薪資。」等語（見刑事他字卷第十九頁），準上證言，僅能證明被告曾到
      原告家中詢問軍方為何不與銘勝公司簽約之事實，又同證人雖又證稱：「我確
      實曾拿一包印章到乙○○家，但我不知道是何印章。」等語（見刑事他字卷第
      二十頁背面），然縱證人所拿到原告家中之印章即是使用於系爭委託書上之印
      章，惟仍不足據以推認委託書是被告製作並由被告在委託書上蓋用印章之事實
      。另該案證人鞠龍翔僅證稱：「日期忘記了，我只記得在乙○○家聚餐時，甲
      ○○有說過，如果乙○○把官田營區的事辦成，要給他六十萬元，其他的事我
      不知道」等語（見刑事他字卷第二十頁），惟查如果兩造確實曾商議如委託書
      上所載事項，而證人當時在場，則證人應無僅記得被告答應給原告六十萬元而
      卻全不知道兩造商議內容之理，另依原告之主張，簽立系爭委託書時，僅有兩
      造及原告之配偶在場，可見證人並未親見被告簽立系爭委託書，又被告抗辯其
      確實與原告談過如果銘勝公司可與軍方簽約，且兩造與銘勝公司合夥，由被告
      實際經營之情形下，被告同意按月自盈餘撥款給原告等語，而證人所聽聞被告
      謂「把官田營區的事辦成」一語，並未具體敘明何事，是亦可能是被告在聚餐
      時籠統的提及如其上開抗辯之情形，是尚不足認所謂「官田營區的事」即係指
      如原告所主張即只要其促成銘勝公司與軍方簽約一事。綜上，不能依上開證人
      之證言認定原告主張之事實存在。
（二）又證人高  新到場雖證稱：原告曾對伊提及被告已經將陸軍一０三旅的餐飲部
      及洗衣部標定，但因某些狀況無法立即簽約，而透過原告可以簽約，簽訂以後
      ，兩造就有合作關係等語，但談及此事時，被告並不在場，且就上開合作關係
      之資金及盈餘分配問題，證人並不知道等情，亦據同證人證述在案，是證人所
      述事情，係自原告處聽聞者，復查就原告主張被告同意給原告六十萬元一事，
      證人並不知情乙節，業據原告自認在案（見本院九十一年八月二十九日言詞辯
      論筆錄），是不能據其證言證明原告之主張為真正。
（三）綜上，不能認原告已盡其應負之舉證行為責任，自無從認其主張之上開事實為
      真正。是原告主張被告未經銘勝公司授權，而以該公司代理人名義與原告簽訂
      委託書，委任原告處理該公司與軍方簽約事務，並同意事成後，給予原告報酬
      六十萬元，應依民法第一百十條之規定，對原告應負損害賠償責任云云，自不
      可採。
三、從而，原告依民法第一百十條之規定，請求被告給付六十萬元及其法定利息為無
    理由，不能准許，應予駁回。原告受敗訴判決，其假執行之聲請即失所依據，應
    併予駁回。
四、因本案事證已臻明確，兩造其餘主張陳述及所提之證據，均毋庸再予審酌，附此
    敘明。
五、據上論結，本件原告之訴為無理由，依民事訴訟法第七十八條判決如主文。
中　　　華　　　民　　　國　　九十一　　年　　　十　　　月　　十四  　　日
                                        臺灣桃園地方法院民事第一庭
~B法　　　官　林望民
右為正本係照原本作成
如對本判決上訴須於判決送達後廿日內向本院提出上訴狀
中　　　華　　　民　　　國　　九十一　　年　　　十　　　月　　 十四　　 日
~B法院書記官　劉文松
